臺灣高等法院民事裁定　　　　　　　　 96年度再易字第175號
再審聲請人　甲○○○
上列再審聲請人因與再審相對人新竹縣竹北市府前自辦市地重劃
會間拆屋還地等事件，對於中華民國96年10月31日本院96年度再
易字第143號確定裁定聲請再審，本院裁定如下：
    主  文
再審之聲請駁回。
再審聲請費用由再審聲請人負擔。
    理  由
一、按對確定裁定聲請再審，依民事訴訟法第507條準用同法第
    501條第1項第4款之規定，必須於訴狀中表明再審理由，其
    必備之程式，始無欠缺，否則其訴即屬不合法。而所謂表明
    再審理由，必須敘明確定裁定有何合於法定再審事由之具體
    情事而言。倘僅泛言有何條款之再審事由，而無具體情形者
    ，仍難謂已合法表明再審理由（最高法院61年度台再字第13
    7號、70年台再字第35號判例參照）。次按再審之訴，法院
    認無再審理由，判決駁回後，不得以同一事由，對於原確定
    判決或駁回再審之訴之確定判決，更行提起再審之訴；且此
    規定於對確定裁定聲請再審者，亦有準用。民事訴訟法第49
    8條之1及第507條分別定有明文。
二、本件再審聲請人之再審聲請狀第1頁事由欄雖記載：為不服
    本院95年度再易字第109號、95年度再易字第176號之確定判
    決、96年度再易字第35號、96再易字第75號、96年度再易字
    第102號、96年度再易字第143號裁定，於法定期間內提起再
    審之訴事等，惟其另載明於96年11月6日收受本院96年度再
    易字第143號裁定，提起再審未逾30日之再審期間等語，故
    應認再審聲請人係對本院96年度再易字第143號確定裁定（
    以下稱原確定裁定）聲請再審，合先敘明。
三、再審聲請意旨略以：
  (一)原確定裁定理由二、(一)，竟援引最高法院71年度台聲字第21
    5號、80年度台再字第20號裁判，而抵觸最高法院40年台上
    字第144號判例、29年上字第842號判例、民事訴訟法第469
    條第1項第6款、憲法第172條之規定，具民事訴訟法第496條
    第1項第1款之再審事由。
  (二)再審聲請人前手自地自建並在61年10月20日新竹縣竹北市實
    施建築物管理前之61年3月間，向新竹縣稅捐稽徵處登記房
    屋使用日期、房屋稅籍、繳納稅捐，系爭房屋為再審聲請人
    前手魏萬車所興建，魏萬車為系爭房屋之所有權人，再審聲
    請人於79年8月24日繼承取得系爭房屋所有權，迄今未曾中
    斷。原確定裁定理由二、(二)違反民法物權編施行法第2條、
    第3條第2項、第765條、憲法第15條、最高法院41年台上字
    第1039號、43年台上字第790號、40年台上字第1001號、27
    年抗字第820號、19年上字第2448號、30年上字第2203號、
    35年京上字第1681號、19年上字第359號等判例意旨，原確
    定裁定有民事訴訟法第496條第1項第1款適用法規顯有錯誤
    之再審事由。
  (三)再審聲請人前手在61年10月20日新竹縣竹北市實施建築物管
    理前61年3月完成登記時，本有民法物權編施行法第2條、第
    3條第2項之保障，並有民法第765條排除他人侵犯，原確定
    裁定理由二、(四)具民事訴訟法第469條第1項第6款「理由矛
    盾」及最高法院53年台上字第3571號判例之再審理由，依民
    事訴訟法第496條第1項第1款、第2款之規定聲請再審。
  (四)原確定裁定理由二、(五)違背大法官會議釋字第374號、民法
    第765條、憲法第15條之規定，依民事訴訟法第496條第1項
    第1款規定聲請再審云云。
四、按民事訴訟法第496條第1項第1款所謂適用法規顯有錯誤者
    ，係指確定判決所適用之法規顯然不合於法律規定，或與司
    法院現尚有效及大法官會議之解釋，或最高法院尚有效之判
    例顯然違反者而言。又法院為裁判時所援引之判決先例，如
    無適用法規錯誤之情形，自不能任意指摘法院援引該判決先
    例即屬於適用法規顯有錯誤，其理甚明。經查：
  (一)最高法院71年度台聲字第215號裁定係闡示「裁定已經確定
    ，如有民事訴訟法第496第1項1款款之情形，依同法第507條
    規定固非不得聲請再審，惟該條款所謂適用法規顯有錯誤者
    ，不包括不備理由之情形在內」；80年台再字第20號判決闡
    明「民事訴訟法第496條第1項第1款所謂適用法規顯有錯誤
    ，係指確定判決就事實審法院確定之事實所為法律上之判斷
    顯有錯誤而言。至事實審法院認定事實錯誤，調查證據欠周
    或判決不備理由，當事人於判決確定前雖得據以提起上訴，
    究為首揭法條所稱適用法規錯誤有間，當事人不得據以提起
    再審之訴」，該二則裁判先例並無適用法規錯誤之情形，原
    確定裁定理由二、(一)予以引用，核無不合，本件聲請意旨指
    摘原確定裁定援引該二則裁判先例，即抵觸最高法院40年台
    上字第144號判例、29年上字第842號判例、民事訴訟法第46
    9條第1項第6款、憲法第172條之規定，具民事訴訟法第496
    條第1項第1款之再審事由云云，於法無據。
  (二)再審聲請人又認原確定裁定理由二、(四)具民事訴訟法第496
    條第1項第1款、第2款之再審理由云云，惟原確定裁定理由
    二、(四)項，係不採認再審聲請人「以最高法院92年度台上字
    第1771號判決認民事訴訟法第496條第1項第2款不包括理由
    間相互矛盾之情形，牴觸民事訴訟法第469條第1項第6款之
    規定」之主張，認再審聲請人所聲請再審之本院96年8月22
    日96年度再易字第102號確定裁定，無民事訴訟法第496條第
    1項第1款適用法規顯有錯誤之再審事由，並於裁定主文諭知
    再審聲請人之「聲請駁回」，核原確定裁定之理由與主文並
    無矛盾，是無適用法規錯誤之情事，再審聲請人此部分主張
    ，殊非足取。
  (三)再審聲請人再認原確定裁定理由二、(五)違背大法官會議釋字
    第374號、民法第765條、憲法第15條之再審理由，依民事訴
    訟法第496條第1項第1款規定聲請再審云云。然原確定裁定
    係認再審聲請人主張系爭房屋之測量成果圖，為足影響判決
    之重要證物漏未斟酌為由，依民事訴訟法第497條之規定聲
    請再審云云，業經本院上開102號確定裁定認為非有理由，
    自不得更行聲請再審，而認再審聲請人此部分之聲請不合法
    等語（見本院卷第13頁），核再審聲請人此部分之主張，確
    曾於上開102號再審事件中，執為再審理由，且為上開102號
    確定裁定所不採，有該102號確定裁定可參（見本院卷第18
    頁、第19頁），是原確定裁定認不得再為聲請再審之理由，
    其所表示之見解，自無不當，即無適用法規錯誤之情形，再
    審聲請人此部分主張，自難採信。
五、再審聲請人另指摘原確定裁定理由二、(二)違反民法物權編施
    行法第2條、第3條第2項、第765條、憲法第15條、最高法院
    41年台上字第1039號、43年台上字第790號、40年台上字第
    1001號、27年抗字第820號、19年上字第2448號、30年上字
    第2203號、35年京上字第1681號、19年上字第359號等判例
    ，具民事訴訟法第496條第1項第1款適用法規顯有錯誤之再
    審事由云云，核與其於原確定裁定所主張之再審事由相同，
    業經原確定裁定理由二、(二)項認定非有理由（見本院卷第12
    頁），其復以上開同一事由對於駁回再審聲請之原確定裁定
    ，更行聲請再審，依上開說明，此部分聲請，自非合法。
六、據上論結，本件再審之聲請為一部不合法，一部無理由，爰
    裁定如主文。
中　　華　　民　　國　　96　　年　　11　　月　　16　　日
                    民事第十六庭
                        審判長法  官  沈方維
                              法  官  湯美玉
                              法  官  呂淑玲
正本係照原本作成。
不得抗告。
中　　華　　民　　國　　96　　年　　11　　月　　16　　日
　　　　　　　　　　　　　　　書記官  明祖全
